【裁判字號】    98,抗,41
【裁判日期】    980302
【裁判案由】    假處分
【裁判全文】
臺灣高等法院高雄分院民事裁定            98年度抗字第41號
抗  告  人  甲○○
上列抗告人與相對人吳素香即蔡有傳之遺產管理人間聲請假處分
事件，抗告人對於民國98年2 月10日臺灣屏東地方法院98年度裁
全字第155 號裁定，提起抗告，本院裁定如下：
    主  文
抗告駁回。
抗告訴訟費用由抗告人負擔。
    理  由
一、按債權人就金錢請求或得易為金錢請求之請求，欲保全強制
    執行者，得聲請假扣押。又債權人就金錢請求以外之請求，
    欲保全強制執行者，得聲請假處分。假處分，非因請求標的
    之現狀變更，有日後不能強制執行，或甚難執行之虞者，不
    得為之。民事訴訟法第522 條第1 項、第532 條分別定有明
    文。又請求及假處分之原因，應釋明之；前項釋明如有不足
    ，而債權人陳明願供擔保或法院認為適當者，法院得定相當
    之擔保，命供擔保後為假處分，此觀民事訴訟法第533 條前
    段準用同法第523 條第1 項、第526 條第1 項、第2 項之規
    定自明。次按新修正民事訴訟法第526 條第2 項，已將「債
    權人雖未為前項釋明，如就債務人所應受之損害已供法院所
    定之擔保者，得命為假扣押」之規定，修正為「前項釋明如
    有不足，而債權人陳明願供擔保或法院認為適當者，法院得
    定相當之擔保，命供擔保後為假扣押」，以與同條第一項規
    定「請求及假扣押之原因，應釋明之」相呼應。是準用結果
    ，債權人聲請假處分，應就其請求及假處分之原因加以釋明
    ，必因釋明而有不足，經債權人陳明願供擔保或法院認為適
    當者，始得命供擔保後為假處分。若債權人就其假處分之原
    因絲毫未予釋明，縱就債務人所應受之損害陳明願供擔保，
    仍不得認該擔保已補釋明之欠缺，其假處分之聲請應不予准
    許（最高法院94年度台抗字第156 號、94年度台抗字第665
    號裁定參照）。又所謂釋明，係指提出能即時調查，使法院
    信其主張為真實之一切證據而言。
二、本件聲請及抗告意旨略以：抗告人向原審民事執行處拍得蔡
    有傳所有坐落屏東縣里港鄉○○段第75地號、第76地號、第
    77地號及第85地號土地（下稱系爭土地），原審民事執行處
    並核發權利移轉證書予抗告人，抗告人即於97年7 月15日辦
    妥系爭土地所有權移轉登記，抗告人應為系爭土地之所有權
    人，且依土地法第43條之規定，上開所有權之登記有絕對效
    力。又原審民事執行處雖於97年3 月14日以屏院惠民執丁字
    第96執10095 號通知系爭土地共有人於文到10日內，陳明是
    否願意以拍定價格優先購買系爭土地，惟無系爭土地共有人
    於收受前開通知函之10日期間內表示要優先購買，嗣系爭土
    地共有人自不得再主張優先購買權。詎屏東縣里港地政事務
    所於98年1 月23日撤銷抗告人就系爭土地所為之所有權移轉
    登記，並將系爭土地之所有權回復登記為蔡有傳所有，為此
    ，抗告人擬依所有權及所有權移轉登記請求權，提起民事訴
    訟以確保系爭土地所有權，並請求相對人就系爭土地為移轉
    登記。惟恐相對人將系爭土地所有權移轉或為其他處分，致
    現狀變更，日後有不能強制執行或甚難執行之虞，爰依民事
    訴訟法第532 條規定，聲請就系爭土地假處分，請求相對人
    就系爭土地除移轉所有權及設定抵押權與聲請人外，不得為
    讓與、出租、借貸、設定抵押及其他一切處分行為，詎原裁
    定未察，即駁回抗告人之聲請，為此，提起本件抗告請求廢
    棄原裁定等語。
三、查，依上開抗告人之聲請及抗告意旨內容觀之，其聲請假處
    分之理由僅為: 「抗告人擬依所有權及所有權移轉登記請求
    權，提起民事訴訟以確保系爭土地所有權，並請求相對人就
    系爭土地為移轉登記。惟恐相對人將系爭土地所有權移轉或
    為其他處分，致現狀變更，日後有不能強制執行或甚難執行
    之虞，爰依民事訴訟法第532 條規定，聲請就系爭土地假處
    分」云云，然未提出任何證據就假處分之「原因」為釋明，
    是依首揭說明，法院尚不得遽為假處分之裁定，至於抗告人
    其餘主張，均係實體上問題，非本件假處分所能審究，是原
    審駁回本件抗告人之假處分聲請，於法尚無不合，抗告人仍
    執前詞，指摘原裁定不當，求為廢棄，為無理由，應予駁回
    。
四、據上論結，本件抗告為無理由，依民事訴訟法第495 條之1
    第1項 、第449 條第1 項、第95條、第78條，裁定如主文。
中    華    民    國    98    年    3     月     2    日
                            民事第三庭
                                審判長法官  張國彬
                                法      官  吳登輝
                                法      官  鄭月霞
以上正本證明與原本無異。
如不服本裁定應於送達後10日內向本院提出再抗告狀（並按他造
當事人之人數附繕本），並繳納再抗告費新臺幣1,000 元。
再為抗告僅得以適用法規顯有錯誤為理由，並應委任律師為代理
人。
中    華    民    國    98    年    3     月     2    日
                                書  記  官  吳新貞
附註：
抗告人之配偶、三親等內之血親、二親等內之姻親，或抗告人為
法人、中央或地方機關時，其所屬專任人員具有律師資格並經法
院認適當者，亦得為第三審代理人。
抗告人或其法定代理人具有律師資格者及前項情形，應於提起抗
告或委任時釋明之。


司法院資訊處製作；財團法人民間司法改革基金會備份。
